【裁判字號】    98,上易,1520
【裁判日期】    980723
【裁判案由】    詐欺
【裁判全文】
臺灣高等法院刑事判決                98年度上易字第1520號
上  訴  人
即  被  告  丙○○
上列上訴人因詐欺案件，不服臺灣桃園地方法院98年度易字第26
6號，中華民國98年5月19日第一審判決（起訴案號：臺灣桃園地
方法院檢察署97年度偵字第23459 號），提起上訴，本院判決如
下：
    主  文
上訴駁回。
丙○○緩刑貳年。
    事  實
一、丙○○可預見將銀行帳戶存摺、金融卡暨密碼提供他人，恐
    被利用充作人頭帳戶，淪為誆詐被害人匯款之用，竟仍基於
    幫助他人詐欺取財之未必故意，乃於民國96年7 月13日下午
    1時42分後至同年11月20日下午5時24分前之期間內某日，在
    中華民國領域內不詳處所，將其所有渣打國際商業銀行龍岡
    分行（下稱渣打銀行龍岡分行）帳號000000000000號（起訴
    書誤載為0000000000號）帳戶之存摺、金融卡及金融卡密碼
    交付某真實姓名年籍不詳之成年人轉由所屬詐騙集團成員使
    用，繼旋該詐騙集團成員共同基於意圖為自己不法所有之犯
    意聯絡，便於96年11月20日晚間5 時24分許，以電話向甲○
    ○佯稱誤為交易匯款設定亟需透過自動櫃員機操作取消設定
    功能，使渠陷於錯誤，方從該詐騙集團成員指示，遂於同日
    晚間6時15分、6時54分許（原判決誤載為同日晚間8 時15分
    、8 時54分），先後赴臨位在桃園縣大園鄉○○路2 號大園
    郵局自動櫃員機、位在桃園縣大園鄉○○○路103 號大園鄉
    農會自動櫃員機，迭各匯款新臺幣（下同）1萬7,987元、6,
    052元至丙○○之上開帳戶。
    甲○○於匯款後，旋遭犯罪集團成員提領一空，方知受騙，
    並報警處理，始循線查悉上情。
二、案經桃園縣政府警察局中壢分局報告臺灣桃園地方法院檢察
    署檢察官偵查起訴。
    理  由
壹、程序部分:
一、按被告以外之人於審判外之陳述，雖不符前四條之規定，而
    經當事人於審判程序同意作為證據，法院審酌該言詞陳述或
    書面陳述作成時之情況，認為適當者，亦得為證據；當事人
    、代理人或辯護人於法院調查證據時，知有第一百五十九條
    第一項不得為證據之情形，而未於言詞辯論終結前聲明異議
    者，視為有前項之同意；刑事訴訟法第一百五十九條之五定
    有明文。本件被害人甲○○於警詢之陳述，被告於原審及本
    院審理時均表示無意見，本院審酌上開被害人訊問製作時之
    情況，僅陳述其被害經過，應無誣攀被告之情狀，認得為本
    案之證據。
二、渣打銀行龍岡分行97年1 月30日渣打銀龍岡字第09700026號
    函檢送之上開帳戶之開戶資料及交易明細表，暨甲○○所提
    之自動櫃員機交易明細表，乃渣打銀行依據被告上開帳戶及
    甲○○過去往來之存、提款或匯款紀錄資料，作成之證明文
    書，此文書實際上係根據經辦存、提款業務者本於其個人之
    見聞，於事件當時或甫發生後，按經常之作業程序所作成之
    存、提款紀錄資料而製作者，除顯有不可信之情況外，依刑
    事訴訟法第一百五十九條之四第二款規定，應具有證據能力
    ，先予敘明。
貳、實體部分：
一、訊據被告丙○○固坦承上開帳戶存摺、金融卡暨密碼為其申
    請並保管使用之事實，惟矢口否認有何幫助詐欺犯行，辯稱
    ：伊皮包曾於96年10月11日在苗栗縣頭份鎮○○路890之2號
    網路聖堂咖啡店內失竊，當時皮包置放有上開帳戶存摺、金
    融卡等物，其金融卡密碼繕寫於存摺內頁，可能因而遭人盜
    用，伊未交付上開帳戶存摺、金融卡等資料予他人云云。
二、經查：
  (一)被害人甲○○於上述時、地遭人施詐，因而先後匯款1萬7,9
    87元、6,052 元至被告所有之上開帳戶，業據證人即被害人
    甲○○渠於警詢中指述綦詳，並有帳戶開設資料、帳戶交易
    明細紀錄、匯款通知單據在卷可佐，堪以認定。
  (二)又上開帳戶係被告於89年7 月21日申請，曾作為其薪資轉帳
    使用，惟被告自96年7 月13日起，至同年11月20日被害人遭
    詐騙匯款時止，已無於上開帳戶存提款往來紀錄，且迄至96
    年7 月13日，帳戶內僅餘存99元等情，業據被告自承在卷，
    並有渣打銀行97年1 月30日函附之上開帳戶交易明細表在卷
    可憑。由上情可知，被告自96年7 月13日起，即未再以上開
    帳戶作為其資金週轉之用。被告雖以上開帳戶之存摺、金融
    卡等係於上揭時地遭竊云云置辯。惟經原審向苗栗縣警察局
    竹南分局函調所屬竹南派出所96年10月10日至同年10月14日
    之報案紀錄結果，並無被告所稱上揭失竊乙案之報案紀錄，
    有該分局檢送之受理各類案件紀錄表在卷可稽（原審易字卷
    第24至55頁）。且證人即竹南派出所警員乙○○於本院亦供
    證：其並沒有印象被告曾於96年底至其任職之派出所報案，
    說她的皮包在網咖店遺失乙事，今年被告曾打電話到派出所
    查詢，但是其等查過，並沒有本案的備案紀錄，一般民眾報
    案，其等都會有備案紀錄備查，並沒有如被告所言，去派出
    備案，只是寫一個簡單便條紙的處理方式等語（見本院98年
    7 月16日審判筆錄）。況被告於原審自陳該失竊皮包大小適
    合如廁傍身，未能合理解釋何以率爾任置公眾得以進出往來
    之處所，豈容諉託不知帳戶資料去向徒以失竊泛言，顯與常
    情有異。
  (三)次按金融存款帳戶，事關存戶個人財產權益之保障，與存戶
    之提款卡、存摺，一般人均妥為保管，倘遺失衡情均會報案
    或掛失，以免遭他人盜領，詐欺集團成員對此亦應知之甚明
    ，其當知帳戶遺失者發現帳戶遺失時，會報案或掛失止付，
    是詐欺集團為確保取得不法利益，其所利用供被害人匯款之
    存摺帳戶，必係渠等所可掌控之帳戶，毋庸擔心該帳戶提款
    卡及密碼無法使用或遭掛失，致無法提領不法所得之窘境，
    豈可能甘冒業經失主變更密碼，甚或申報失竊而停用金融卡
    ，導致無法領得帳戶內款項之風險，費心施詐被害人匯入款
    項至其無法掌控之帳戶內。從而，詐欺集團成員絕不可能使
    用拾獲或竊得之帳戶供被害人匯款。查甲○○於96年11月20
    日晚間6時15分許、6時54分許，先後匯前述款項入被告上開
    帳戶後，詐騙集團成員迅即於同日晚上6 時31分、7時零6分
    許，以金融卡提領前揭詐騙所得，顯見上開帳戶為詐騙集團
    所能控制之帳戶，無虞遭帳戶所有人提領或掛失。且以該集
    團成員於被害人匯入款項後即以金融卡提領，堪信該集團成
    員對被告上述帳戶金融卡之密碼知之甚詳。倘非被告交付上
    開帳戶金融卡並告知密碼，詐欺集團成員何以能控制該帳戶
    且知道金融卡密碼？是被告辯稱：上開帳戶係因失竊而遭詐
    欺集團利用云云，不足採信。又本件以甲○○遭詐騙後，於
    96年11月20日下午5 時24分許接獲詐欺集團成員之電話，旋
    於同日晚上6 時15分依其指示匯第一筆款項入被告上開帳戶
    內，旋遭詐欺集團成員以金融卡提領乙情，亦據甲○○聖豪
    於警詢證述在卷及前述自動櫃員機交易明細表附卷足參，堪
    認該詐欺集團成員應係於被告96年7月13日下午1時42分提領
    後，至96年11月20日下午5 時24分甲○○接獲詐欺集團成員
    電話前之期間內，取得上開帳戶存摺、金融卡及密碼。是被
    告一將上開帳戶提領至僅餘99元時，上開帳戶金融卡等資料
    即為詐欺集團成員取得，詐欺集團成員並於前述被害人匯款
    後，即以金融卡提領其等所匯之款項，自堪認定。
  (四)再按認定犯罪事實所憑之證據，並不以直接證據為限，即綜
    合各種間接證據，本於推理作用，為其認定犯罪事實之基礎
    ，仍非法所不許，最高法院迭著有二十七年滬上字第六四號
    、二十九年上字第三三六二號、三十二年上字第六七號等判
    例可資參酌。又現今社會上，詐騙者蒐購人頭帳戶，利用以
    作詐欺之事頻仍，屢經傳播新聞媒體廣為報導，是非親非故
    卻向他人借用或購買帳戶者，係為從事財產犯罪，已屬人盡
    皆知之事，被告智識正常之成年人，就此自難諉為不知。被
    告明知竟仍提供其所有上開帳戶之存摺、印章、金融卡併同
    密碼，予與其無任何親誼之不詳姓名者，其有幫助他人犯詐
    欺罪之不確定犯罪故意甚明。
  (五)綜上所述，堪認被告係將上開帳戶金融卡等資料交予詐欺集
    團成員使用。被告辯稱：上開帳戶資料係遭竊云云，顯係事
    後卸責之詞，無足採信。本件事證明確，被告犯行洵堪認定
    ，應依法論科。
三、按刑法上之幫助犯，係對於犯罪與正犯有共同之認識，以幫
    助之意思，對於正犯資以助力，而未參與實施犯罪之行為者
    而言。是以如未參與實施犯罪構成要件之行為，而係出於幫
    助之意思提供助力，即屬幫助犯，非共同正犯。被告提供帳
    戶讓被害人匯入款項，非詐欺取財犯罪構成要件之行為，僅
    屬對施詐者資以助力之幫助行為。核被告所為，係犯刑法第
    三十條第一項前段、第三百三十九條第一項之幫助詐欺取財
    罪。被告幫助他人犯罪，應依刑法第三十條第二項之規定減
    輕其刑。原審審酌被告所為助長現今詐騙財產犯罪之風氣，
    洵為社會層出不窮之詐財事件所以發生之根源，斟其年歲稚
    淺素行良好，錯蹈法網誤罹刑章，認公訴人求處有期徒刑三
    月過重，及被告犯罪之目的、手段、智識程度、生活狀況及
    被害人所受之損害等一切情狀，因而適用刑法第三十條第一
    項前段、第二項、第三百三十九條第一項、第四十一條第一
    項前段，刑法施行法第一條之一，判決拘役三十日，並諭知
    易科罰金之折算標準，經核並無不合。被告上訴意旨否認犯
    罪，指摘原判決不當，為無理由，應予駁回。另被告未曾因
    故意犯罪受有期徒刑以上刑之宣告，有本院被告前案紀錄表
    在卷可憑，且於本院審理時已與被害人甲○○達成民事和解
    ，賠償其損害，亦有本院九十八年度附民字第一八四號和解
    筆錄可稽，其經此教訓後，應知警惕，當無再犯之虞，本院
    因認對其所宣告之刑，以暫不執行為適當，爰併予宣告緩刑
    二年，以勵自新。
據上論斷，應依刑事訴訟法第三百六十八條，刑法第七十四條第
一項第一款，判決如主文。
本案經檢察官侯寬仁到庭執行職務。
中    華    民    國    98    年    7     月    23    日
            刑事第二十一庭審判長法  官  蘇隆惠
                                法  官  曾家貽
                                法  官  楊力進
以上正本證明與原本無異。
不得上訴。
                                書記官  楊麗娟
中    華    民    國    98    年    7     月    23    日


司法院資訊處製作；財團法人民間司法改革基金會備份。
